臺灣臺北地方法院民事判決　九十年度勞訴字第三一號
　　原　　　告　丁○○
　　法定代理人　甲　○
　　被　　　告　丙○○
　　　　　　　　乙○○
右當事人間請求侵權行為損害賠償等事件，本院判決如左：
    主    文
原告之訴駁回。
訴訟費用由原告負擔。
    事    實
甲、原告方面：
一、聲明：
（一）確認原告與被告富邦商業銀行股份有限公司（以下簡稱富邦商銀）間有僱傭契
      約法律關係。
（二）被告富邦商銀應自民國八十八年二月二十五日起至原告復職之日止，按月於十
      七日給付原告新臺幣（下同）三萬一千元。
（三）被告應連帶給賠償原告一百二十五萬元。
二、陳述：
（一）被告富邦商銀於八十七年十月上旬於報紙上刊登廣告甄選行員，原告乃寄履歷
      等資料應徵，經被告富邦商銀通知於同年十一月十六日前往面試，並由該銀行
      信用卡中心副理即被告丙○○當場錄取為授權組行員負責線上審核放款業務，
      並於翌日即同年月十七日開始上班，是原告與被告富邦商銀於當時已經成立僱
      傭契約。然原告上班約三日後，突有一位自稱訴外人敬業企業管理顧問股份有
      限公司（以下簡稱敬業公司）職員之張嘉芬小姐，執乙份承攬契約，要求原告
      與敬業公司簽立承攬契約以便辦理勞健保與薪資給付，原告因係弱勢勞工，只
      好聽從張嘉芬之指示與其以通謀虛偽之意思表示與敬業公司簽立承攬契約，該
      契約應為無效，原告事實上僅與被告富邦商銀成立僱傭契約關係，從未與敬業
      公司成立承攬契約關係。被告富邦商銀與敬業公司簽立之承攬契約為無效。
（二）原告於被告富邦商銀係擔任信用卡中心授權組行員，於任職期間，盡忠職守，
      發現被告富邦商銀信用卡電腦帳務處理嚴重錯誤，積極向上級反應處置狀況使
      被告富邦商銀免於損失，然被告富邦商銀之授權組組長即被告乙○○，因主觀
      上無端歧視原告，平常即刁難原告並教唆同事故意不給原告合理之教育訓練，
      且揚言要蒙蔽上級，讓原告無法通過試用期三個月。原告雖飽受欺負，仍努力
      撐過試用期，詎被告乙○○竟與被告丙○○串通，共同誣指原告對於所擔任之
      職務工作有不適任之情形，而於八十八年二月二十四日代表被告富邦商銀向原
      告表示終止原告與被告富邦商銀之僱傭契約，侵害原告之名譽權及工作權，使
      即將結婚之原告陷入失業狀態，精神甚感痛苦。原告既非不適任，被告富邦商
      銀終止系爭僱傭契約，即與勞動基準法之規定不合，其終止之意思表示不生效
      力，原告與被告富邦商銀之僱傭關係自仍屬存在。被告富邦商銀否認與原告間
      仍有僱傭契約法律關係存在，致使此項僱傭契約法律關係存在與否陷於不明，
      而此項僱傭關係存在與否又與原告法律上得享有僱傭契約之權利義務攸關至甚
      ，原告自得依法訴請確認原告與被告富邦商銀間之僱傭契約法律關係存在。
（三）被告富邦商銀透過被告丙○○、乙○○，於八十八年二月二十四日通知原告終
      止僱傭契約，依民法第四百八十七條規定，原告無補服勞務之義務，但仍得請
      求給付報酬。原告於被告富邦商銀任職期間每月薪資為三萬一千元，發薪日為
      各月十七日，爰依系爭僱傭契約法律關係訴請被告富邦商銀自八十八年二月二
      十五日起至原告復職之日止，按月於十七日給付原告三萬一千元。被告丙○○
      、乙○○共謀誣指原告不適任並通知原告終止僱傭契約，係不法侵害原告之名
      譽權、工作權，原告係大學法律系畢業，現正積極準備司法官及律師考試，被
      告丙○○、乙○○於原告結婚前故意為此不法行為，造成原告精神上痛苦，應
      對原告負損害賠償責任。被告富邦商銀係被告丙○○、乙○○之僱用人，依民
      法第一百八十八條第一項規定亦應連帶負賠償責任，爰依民法第一百八十四條
      前段、第一百八十八條規定，訴請被告連帶賠償非財產上之損害一百二十五萬
      元。
三、證據：提出臺灣臺北地方法院檢察署傳票、臺北市政府勞工局勞資爭議案件協調
    會議記錄、名片、結婚禮金簿、張嘉芬八十八年二月二十四日短函、剪報資料、
    富邦商銀信用卡中心八十七年十二月值班表各乙份為證，並聲請訊問證人周宗灝
    、王文宇、陳欣嘉、蕭兆志、夏昌義，及對被告丙○○進行測謊。
乙、被告方面：
一、聲明：如主文第一項所示。
二、陳述：
（一）原告係依其與訴外人敬業公司訂定之承攬契約，並承該公司之命奉派在被告富
      邦商銀工作，原告之薪資發放、勞健保等相關事宜均由訴外人敬業公司辦理，
      原告自始即與被告富邦商銀並無任何僱傭契約或勞動契約存在。原告訴請確認
      其與被告富邦商銀間僱傭關係存在，並請求富邦商銀應給付其自八十八年二月
      二十五日起至原告復職之日止，按月以三萬一千元計算之薪資，自屬無據。
（二）原告派駐被告富邦商銀信用卡中心授權組線上放款審核作業期間，服務態度不
      佳，屢次與持卡人及特約商店人員在電話中發生言語衝突，於授權電話忙碌時
      ，擅離工作崗位抽煙，上班時間大聲喧鬧，咆哮職場，對同事查詢業務時，應
      答態度不佳，相關人員均曾向被告富邦商銀申訴，經多次勸誡仍未改善，被告
      富邦商銀始將此情通知訴外人敬業公司。是被告丙○○、乙○○並無任何侵害
      原告權利之行為，原告訴請被告連帶賠償精神上損害賠償一百二十五萬元，為
      無理由。
三、證據：提出臺灣臺北地方法院檢察署檢察官不起訴處分書、台灣高等法院檢察署
    處分書、承攬契約書、保密承諾書、華信商業銀行匯款委託書各乙份為證。
丙、本院依職權向臺北市政府勞工局調取原告與被告富邦商銀勞資爭議協調案件資料
    及向臺灣臺北地方法院檢察署調取九十年度偵字第一六四一號偵查卷宗。
    理    由
一、原告起訴主張：原告於八十七年十一月十六日經被告富邦商銀信用卡中心副理即
    被告丙○○代表被告富邦商銀錄取為授權組行員，負責線上審核放款業務，並於
    翌日即同年月十七日開始上班，任職期間，盡忠職守，然被告富邦商銀之授權組
    組長即被告乙○○，因主觀上無端歧視原告，平常即刁難原告，嗣與被告乙○○
    串通，共同誣指原告對於其所擔任職務之工作有不適任之情形，於九十年二月二
    十四日代表被告富邦商銀向原告表示終止系爭僱傭契約。被告富邦商銀無正當理
    由即為終止系爭僱傭契約之意思表示，自屬無效，原告與富邦商銀之僱傭關係自
    仍屬存在，然被告富邦商銀竟否認與原告間有僱傭契約存在，原告自得訴請確認
    原告與被告富邦商銀間有僱傭契約法律關係存在，並依民法第四百八十七條規定
    ，訴請被告富邦商銀自八十八年二月二十五日起至原告復職之日止，於每月七日
    給付薪資三萬一千元。被告丙○○、乙○○均為被告富邦商銀之受僱人，被告丙
    ○○、乙○○故意不法侵害原告之名譽權及工作權，精神上甚為痛苦，爰依民法
    第一百八十四條第一項前段、第一百八十八條第一項規定，訴請被告連帶賠償非
    財產上損害一百二十五萬元等語。
二、被告則以：原告係依照其訴外人敬業公司簽訂之承攬契約，並承該公司之命奉派
    在被告富邦商銀工作，原告之薪資發放、勞健保等相關事宜均由訴外人敬業公司
    辦理，原告實際上自始即與被告富邦商銀並無任何僱傭契約或勞動契約存在。原
    告派駐被告富邦商銀期間，有服務態度不佳之不適任工作情形，經多次勸誡仍未
    改善，被告始將此情通知訴外人敬業公司。被告丙○○、乙○○並無任何侵害原
    告權利之行為。原告之訴，均無理由等語，資為抗辯。
三、按確認之訴非原告有即受確認判決之法律上利益者，不得提起。所謂即受確認判
    決之法律上利益，係指法律關係之存在與否不明確，原告主觀上認為其在法律上
    之地位有不妥之狀態存在，且此種不妥之狀態，能以確認判決將之除去者而言。
    積極確認之訴，必須係對於原告主張存在之法律關係有爭執，致原告法律上地位
    生不安之危險，方合乎當事人適格之要件而有訴之利益。原告主張其與被告富邦
    商銀間有僱傭契約法律關係存在，原告主張其與被告富邦商銀間有僱傭契約存在
    ，訴請確認其與被告富邦商銀間有僱傭契約存在，被告對此則為否認。則原告與
    被告富邦商銀間關於是否有僱傭契約法律關係存在之法律上地位，即有不妥之狀
    態，而此不妥之狀態可以確認判決除去，原告訴請確認其與被告富邦商銀間有僱
    傭契約存在，即有訴之利益。
四、原告主張其與被告富邦商銀間有僱傭契約存在，訴請確認其與被告富邦商銀間有
    僱傭契約存在，並請求被告富邦商銀給付自八十八年二月二十五日起至原告復職
    之日止，按月於十七日給付原告三萬一千元。被告富邦商銀副理丙○○、授權組
    長被告乙○○卻共謀誣指原告不適任，而代被告富邦商銀終止系爭僱傭契約，故
    意侵害被告之名譽權及工作權等情，為被告所否認。是本件應審究者為原告與被
    告富邦商銀間是否有僱傭契約存在；被告丙○○、乙○○是否故意不法侵害原告
    之名譽權及工作權。
五、經查：
（一）原告主張其與被告富邦商銀間有僱傭契約存在，自應就僱傭契約確已成立之事
      實，負舉證責任。原告主張當初前往被告富邦商銀應徵時，被告丙○○當場即
      代表被告富邦商銀錄取原告為富邦商銀授權組行員，惟被告對此則為否認。被
      告丙○○亦到庭陳稱被告富邦商銀在八十六年二月份以後關於約聘人員均由訴
      外人敬業公司負責，伊於面試當時已告知原告應與敬業公司簽立約聘契約（見
      本院九十一年一月二日言詞辯論筆錄）。原告與訴外人敬業公司於八十七年十
      一月二十四日簽立契約，約定原告工作地點在富邦銀行信用卡中心、擔任工作
      為授權人員、時間自八十七年十一月十七日起至八十八年二月十六日止，每月
      報酬三萬一千元。此有被告提出原告自認為其出具之承攬契約書乙份附卷可憑
      。原告於臺灣台北地方法院檢察署訊問期日表示，知悉八十七年十一月二十四
      日簽立之契約係與敬業公司簽立，亦知自八十七年十一月起至八十八年三月止
      之薪水均由敬業公司支付（見臺灣台北地方法院檢察署九十年度偵字第一六四
      一號偵查卷宗九十年二月十四日訊問筆錄）。原告自八十七年十一月十九日起
      係由訴外人敬業公司投保勞工保險，迄至八十八年二月二十四日以原告離職為
      由申請退保，此有臺北市政府勞工局勞動檢查處九十年三月九日北市勞檢一字
      第九０六０三三五一０號函後附之勞工保險加保申請表、退保申請表及勞工保
      險卡各乙份在卷可憑。敬業公司與被告富邦商銀信託部於八十六年二月一日就
      敬業公司派遣臨時工作人員駐守被告富邦商銀乙事定有承攬協議書，此有臺北
      市政府勞工局勞動檢查處九十年三月九日北市勞檢一字第九０六０三三五一０
      ０號函後附之承攬協議書乙份可稽。兩造均未爭執該協議書之形式真正。
（二）原告主張被告丙○○於應徵時已告知原告係錄用為被告富邦商銀授信人員，然
      此為被告否認，被告富邦商銀副理丙○○亦已到庭否認。原告知悉其於八十七
      年十一月二十四日係與敬業公司簽立契約，其與敬業公司約定自八十七年十一
      月十七日起在被告富邦商銀擔任授信人員，自八十七年十一月十七日起至八十
      八年二月二十四日止，敬業公司均按月於每月十七日支付原告三萬一千元。被
      告富邦商銀與訴外人敬業公司於八十六年二月一日簽立承攬協議，約定敬業公
      司應被告富邦商銀要求，派遣臨時工作人員至被告富邦商銀指定之時間、地點
      工作。是被告抗辯原告自八十七年十一月間係因敬業公司與被告富邦商銀間簽
      立之上開契約，由敬業公司派駐被告富邦商銀擔任授信人員之事實，堪可認定
      。至於原告與訴外人敬業公司於八十七年十一月二十四日簽立上開契約之性質
      ，則為另一法律問題，與本件兩造爭執無關。
（三）原告雖主張其與敬業公司簽訂之契約，乃係遭敬業公司張嘉芬以投保勞健保逼
      迫，基於與訴外人敬業公司通謀虛偽意思表示所為。被告對此否認。原告既已
      自認伊在上開八十七年十一月二十四日契約書上簽名，原告亦知悉簽立該契約
      之相對人為訴外人敬業公司，原告既為法律系畢業生，當應知悉當上開八十七
      年十一月二十四日合約書記載之內容，當可認定原告與訴外人敬業公司就上開
      八十七年十一月二十四日合約書之內容已經意思表示一致，依民法第一百五十
      三條第一項規定，該契約業已成立，該契約復無其他約定或法定之生效要件，
      則原告與訴外人敬業公司簽立之上開契約業已生效。原告主張該契約因通謀虛
      偽意思表示無效，自應就此權利障礙事實，負舉證責任。所謂通謀虛偽意思表
      示，係指雙方當事人皆欠缺內心的效果意思，且表意人此項非真意的意思表示
      為對方所明知，並進一步相互故意為非真意的合意表示。原告於八十七年十一
      月十七日起即在被告富邦商銀擔任授信人員，敬業公司亦依約按月給付原告三
      萬一千元，原告與訴外人敬業公司均依上開八十七年十一月二十四日契約履行
      債權債務，原告就其所稱通謀虛偽意思表示，尚未舉證以實其說。原告雖提出
      富邦商銀徵才剪報乙份為證，主張其與被告富邦商銀間有僱傭契約存在。然該
      剪報亦僅能證明被告富邦商銀於原告前往應徵之同時確實有登報徵才，並不當
      然即能證明被告丙○○有代表被告富邦商銀為錄取原告為富邦商銀員工之意思
      表示。又被告富邦商銀與敬業公司既有簽立上開承攬契約之事實，被告富邦商
      銀與敬業公司亦已依該承攬契約履行權利義務，原告並不因該承攬契約無效即
      當然成為被告富邦商銀之職員，則關於該承攬契約之法律效力如何，即非本件
      探討範圍。
（四）按侵權行為，須以故意或過失不法侵害他人之權利為要件，亦即賠償義務人對
      於侵害他人之權利之事實主觀上必須有故意、過失始能成立，此觀民法第一百
      八十四條第一項前段之規定自明。所謂名譽權之侵害，係以行為人基於毀損名
      譽之故意或過失，指摘或傳述非屬真實之事實，足以減損或貶抑他人在社會上
      之人格、聲譽地位為要件。原告主張被告丙○○、乙○○故意不法侵害原告之
      名譽權，自應就此特別要見事實，負舉證責任。
（五）原告受訴外人敬業公司指派，於被告富邦商銀信用卡中心擔任線上審核放款業
      務。原告於服務期間，曾經發生接聽電話時對於客戶有不禮貌之情事，此有臺
      北市政府勞工局勞動檢查處九十年十一月二十九日北市勞二字第九０二四五九
      七三００號函後附之被告富邦商銀處理此案之內部簽呈可證。該簽呈記載：「
      查授權組人員丁○○（原告）於八十八年十一月十七日入行，目前為敬業公司
      之約聘人員，此員經本組（原告服務之授權組）輪班主管及其他主管之觀察，
      發覺其對服務之認知恐有落差，先前曾發生其對客戶不禮貌應對之情事，經告
      誡亦未獲改善，本日（1/18）又發生掛斷特店（特約商店）電話之不當情事，
      經整體評估且為維持本行良好服務品質，擬建議終止對此人之任用，如蒙核准
      ，呈請通知敬業企管公司並准予增補新進人員」等語，而該簽呈除有被告乙○
      ○之簽章外，並有與原告服務於同一部門之其他主管黃淑峰、王文宇簽章，共
      同呈請上級批示。原告並未爭執該被告富邦商銀內部簽呈之形式真正。被告丙
      ○○亦到庭陳稱，原告之部門主管黃淑峰向江主任表示原告不適任（見本院九
      十一年一月二日言詞辯論筆錄）。由是可知，認為原告不適任者，並非僅被告
      丙○○、乙○○。原告於九十年六月六日親自所書具之民事言詞辯論準備及爭
      點整理狀中「針對被告所辯一一駁斥如左」部分之第四點亦載有：「原告服務
      態度相來良好，：：：特約商店係因同事周宗灝、許獻文不小心對其敷衍或漏
      失，已經很火大了，輪到我接聽，所以遷怒於我，原告不懂推責任，所以背黑
      鍋，被告丙○○也笑原告很倒楣。『次數很少』，被告所說『屢次』並非事實
      。」則被告亦承認有對客戶不禮貌之事實，只是其原因是因為其他同事以致於
      客戶輪到原告接聽時已經很生氣所致，且次數很少而已。原告在被告富邦商銀
      任職，被告乙○○認為原告服務態度不佳，亦經部門主管黃淑峰、王文宇認可
      ，被告丙○○基於被告富邦商銀與敬業公司之承攬契約依被告乙○○、黃淑峰
      及王文宇之呈報，將原告之情形通知訴外人敬業公司，難謂有何故意虛構事實
      侵害原告名譽權可言。
（五）原告主張被告丙○○、乙○○非法代表被告富邦商銀解雇原告，侵害原告工作
      權，訴請被告丙○○、乙○○應連帶負損害賠償責任。按因故意或過失不法侵
      害他人之權利者，負損害賠償責任，民法第一百八十四條第一項前段定有明文
      。惟侵權行為須具有下列七要件始足當之：１、須有加害行為；２、行為須不
      法；３、須侵害權利或利益；４、造成被害人之損害；５、行為與損害間有相
      當因果關係；６、行為人主觀上具有故意或過失；７、行為人有責任能力。所
      謂相當因果關係，係指以行為人所造成之客觀存在事實，為觀察之基礎，就此
      客觀存在事實，依吾人智識經驗判斷，通常均有發生同樣損害結果之可能者，
      該行為人之行為與損害結果間，始得謂有因果關係。原告所主張損害賠償之債
      ，如不合於此項成立要件者，及難謂有損害賠償請求權存在（最高法院四十八
      年台上字第四八一號判例參照）。原告係受僱於訴外人敬業公司，被告富邦商
      銀僅是依其與敬業公司之承攬契約，建議敬業公司停止對原告之任用，被告乙
      ○○、丙○○自無逕行解雇原告之權利，縱被告乙○○、丙○○曾對原告為解
      雇之意思表示，亦不會造成原告無法在敬業公司任職侵害原告之工作權。
（六）被告丙○○、乙○○對原告既毋庸負侵權行為損害賠償責任，為被告丙○○、
      乙○○之僱用人即被告富邦商銀，亦毋庸依民法第一百八十八條第一項規定，
      負僱用人連帶賠償責任。
六、綜上所述，原告與被告富邦商銀間，並無僱傭契約法律關係存在，是原告訴請確
    認其與富邦商銀間之僱傭關係存在，並依民法第四百八十七條訴請被告富邦商銀
    自八十八年二月二十五日起至原告復職日止，按月給付薪資三萬一千元，即屬無
    據，應予駁回。原告並未舉證證明被告丙○○、乙○○有其所稱故意不法侵害原
    告名譽權及工作權之行為，是原告依民法第一百八十四條第一項前段訴請被丙○
    ○、乙○○連帶負侵權行為損害賠償一百二十五萬元，並依民法第一百八十八條
    第一項規定，訴請被告富邦商銀應與被告丙○○、乙○○連帶負損害賠償責任，
    亦無理由，應予駁回。
七、原告雖聲請訊問證人周宗灝，證明被告乙○○教唆周宗灝故意不給予原告教育訓
    練釘好原告、要求訴外人林維屏於值完十個小時大夜班後接著上八個月白天班及
    周宗灝與敬業公司簽立契約後亦已離職；聲請訊問陳欣嘉，證明其因拒絕與敬業
    公司簽約而離職，聲請訊問夏昌義，證明夏昌義本願幫原告爭取復職，但敬業公
    司負責人俞晶阻撓；聲請訊問證人王文宇，證明原告發現富邦信用卡電腦帳務處
    理嚴重錯誤，經原告向王文宇反應，終獲改善。然此皆與本件待證事實無關。原
    告聲請訊問蕭兆志，證明蕭兆志與敬業公司簽約時其以為只是試用期而已。由使
    此亦可知悉，蕭兆志欲擔任被告富邦銀行職員，需先與敬業公司簽立契約，經過
    試用期。原告雖聲請對被告丙○○所述「短期臨時工且必須與敬業公司簽約」測
    謊，然此僅是被告之抗辯，而由原告提出之上開證據，尚不足以證明其與被告富
    邦商銀間有僱傭契約法律關係存在，本院認無測謊之必要。本件事證已臻明確，
    兩造其餘攻擊防禦方法及所提證據經審酌於判決之結果不生影響，爰不一一加以
    論述，附此敘明。
八、據上論結，本件原告之訴為無理由，依民事訴訟法第七十八條，判決如主文。
中　　　華　　　民　　　國　　九十一　　年　　　一　　　月　　　十八　　日
                                            臺灣臺北地方法院勞工法庭
                                                     法    官     黃書苑
得上訴。
